【裁判字號】    88,訴,1687
【裁判日期】    890908
【裁判案由】    給付租金
【裁判全文】
臺灣桃園地方法院民事判決  八十八年訴字第一六八七號
    原      告  吳致和即祭祀公業吳惕成管理人
    訴訟代理人  吳東霖律師
    複  代理人  何啟薰律師
    被      告  丁○○
                丙○○
                壬○○
                癸○○
    兼右二人共同
    訴訟代理人  辛○○
    被      告  乙○○○
    訴訟代理人  呂坤枝
    被      告  甲○○（即
                庚○○
                己○○
                戊○○
右當事人間給付租金事件，本院判決如左：
    主      文
被告丁○○應給付原告新臺幣壹拾貳萬柒仟伍佰壹拾貳元；丙○○應給付原告新臺幣
伍拾壹萬捌仟壹佰肆拾肆元；辛○○、壬○○、癸○○應連帶給付原告新臺幣貳拾柒
萬零佰拾陸元；乙○○○應給付原告新臺幣伍拾陸萬捌仟捌佰拾貳元；甲○○
應給付原告新臺幣貳拾陸萬柒仟零玖拾捌元；庚○○、己○○、戊○○應連帶給付原
告新臺幣肆拾陸萬陸仟柒佰肆拾元，及如附表一所示之遲延利息。
訴訟費用由被告依附表三之比例負擔。
本判決第一項於原告依序以肆萬仟元、壹拾柒萬仟元、玖仟壹佰元、壹拾玖萬元
、捌萬玖仟元、壹拾伍萬陸仟元分別為被告丁○○、丙○○、辛○○等三人、乙○○○、甲○○、庚○○等三人供擔保後，得假執行。
    事      實
甲、原告方面：
    一、聲明：除假執行擔保金額外，如主文所示。
    二、陳述：
    （一）查被告等分別向原告承租坐桃園縣桃園市○○段如附表一所列地號及面積
          之土地；租金每半年為一期，每期租金如附表二所列。但應付之土地租金
          ，被告未按期給付，計積欠如附表一所列總額之租金，經分別發函催告請
          求被告給付而未照付，按承租人應按期支付租金，民法第四百三十九條訂
          有明文，被告等經催告付租金而不給付，爰提起本訴訟，請求被告給付租
          金及自本件起訴狀繕本送達之翌日起計付之遲延利息。
    （二）被告庚○○、己○○、戊○○為原承租人王靖婷之繼承人，原承租人王靖
          婷於八十七年十二月十二日死亡，其繼承人依法繼受其權利義務，故而列
          繼承人為被告。
    （三）對被告之答辯所之陳述：
          １、部分被告所提購地條件，明顯過度偏低而不合常情，且原告為祭祀公
            業組織，其處分財產應經全體派下員之同意。原告祭祀公業派下員中甚
            多人反對在此房地產景氣不佳時機出售土地，從而購地案明顯無法獲得
            全體派下員同意，被告要求價購土地確難同意。
          ２、按鄉鎮調解委員會辦理調解事項，均以雙方當事人充分瞭解並同意下
            才制作調解書。該調解書為公文書，且經鈞院核定在案，與民事確定判
            決有同一之效力。被告為拖延訴訟之終結，臨訟而藉詞不知調解書內容
            殊不可能。
    三、證據：提出桃園市調解委員會調解書影本七份、律師催告函及雙掛號回執影
        本各七份、王靖婷繼承系統表一份、戶籍謄本十二份、桃園縣桃園市○○段
        一五六之一○四、一五六之一○三、一五六之八六、一五六之八一、一五六
        之七一、一五六之六五、一五○之三二、一四四之三等地號之地價證明書及
        地價謄本各七份為證。
乙、被告方面：
    一、被告丁○○方面：
    （一）聲明：駁回原告之訴及假執行之聲請。
    （二）陳述：原告計算租金，係準用土地法第九十七條規定，自八十三年起按每
                年應繳納該宗土地申報地價之百分之八計算收租。又土地法第九十
                七條規定：城市地方房屋之租金，以不超過土地及其建築物申報總
                價額年息百分之十為限。約定房屋租金超過前項規定者，該管市縣
                政府得依前項所定標準強制減定之。原告計算金額係按申報地價百
                分之八計算收租，與土地法年息百分之十不符。被告若依土地申報
                價額年息百分之十計算租金，僅須繳付二萬三千零六十四元，請准
                照該金額給付租金。
    （三）證據：提出原告收租繳納通知書、應繳納租金計算表各一份為證。
    二、被告甲○○方面：
    （一）聲明：駁回原告之訴及假執行之聲請。
    （二）陳述：積欠原告之租金，無法一次付清，希望能分期付款。
    （三）證據：提出匯款單據、估價單、收據二紙為證。
    三、被告丙○○、辛○○、壬○○、癸○○、乙○○○部分：
    （一）聲明：駁回原告之訴及假執行之聲請。
    （二）陳述：原告調整租金，過高。
    （三）證據：未提出證據為證。
    四、被告庚○○、己○○、戊○○方面：
    （一）聲明：駁回原告之訴及假執行之聲請。
    （二）陳述：１、原告調整之租金太高。渠等之被繼承人簽立調解書時，仍在醫
                    院住院中，不解調解之意。
                ２、伊等實際使用之面積僅五十三點六平方公尺，並非七十五平方
                    公尺；且該土地位於巷子裏，租金太高。
    （三）證據：未提出證據為證。
    理    由
一、原告起訴主張：被告等分別向其承租坐桃園縣桃園市○○段一五六之一○四、一
    五六之一○三、一五六之八六、一五六之八一、一五六之七一、一五六之六五、
    一五○之三二、一四四之三等地號之土地（詳如附表一所列地號及面積）；租金
    約定每半年為一期，租金自八十三年一月一日起調整為按該土地當期申報地價年
    息百分之八計算之；每期租金如附表二所列。但被告等應付之土地租金，均未按
    期給付，計積欠如附表一所列總額之租金，經其分別發函催告請求被告給付而未
    照付之事實，業據原告提出桃園市調解委員會調解書影本七份、催告函及雙掛號
    回執影本各七份、王靖婷繼承系統表一份、戶籍謄本十二份、前開地號之地價證
    明書及地價謄本各七份為證，被告等人亦對未依約給付租金之事實不爭執，堪信
    原告主張為真實。
二、按稱租賃者，謂當事人約定，一方以物租與他方使用、收益，他方支付租金之契
    約；又承租人應依約定日期，支付租金，民法第期四百二十一條第一項、第四百
    三十九條前段分別定有明文。原告主張其與被告等人於八十二年十二月間於桃園
    市調解委員會分別達成調解，約定租金自八十三年一月一日起調整為按該土地當
    期申報地價年息百分之八計算，有原告提出之前開地號之地價謄本及調解書各六
    份為證；該調解書為公文書，且已經本院核定在案，與民事確定判決有同一之效
    力，自應推定為真正。又被告庚○○、己○○、戊○○為原承租人王靖婷之繼承
    人，原承租人王靖婷於八十七年十二月十二日死亡，其繼承人又未拋棄繼承，自
    依依法概括承受其權利義務。雖被告丁○○等人均辯稱當時不解調解之意云云，
    惟均未提出有何受詐欺、脅迫或因錯誤簽立調解書之證明文件以實其說，僅空言
    稱不解調解之意，尚難採信。又被告庚○○、己○○、戊○○又辯稱渠等之被繼
    承人王靖婷簽立調解書時，仍在醫院住院中，不解調解之意，該調解不生效云云
    ，惟查，原告係於八十二年十二月二十四日與王靖婷之代理人庚○○達成調解，
    由被告庚○○代為簽立調解書，有該調解書為證，被告庚○○當時既受王靖婷之
    委任，該調解之效力自應對本人生效，被告所辯王靖婷當時住院中云云，並不影
    響該調解效力；又該三人稱伊實際使用之面積僅五十三點六平方公尺，主張減免
    未使用面積之租金；惟為原告所否認；且被告庚○○、己○○、戊○○復無法舉
    證渠等不能為租賃物全部之使用，係因出租人之事由所致，故尚難以此為由減免
    租金。
三、從而，原告依租賃契約及調解書之約定，請求被告應給付如附表一所示之租金及
    自起訴狀繕本送達翌日起至清償日止，按年息百分之五計算之法定遲延利息，洵
    屬有據，應予准許。
四、原告陳明願供擔保以代釋明聲請宣告假執行，核無不合，爰酌定相當擔保金額，
    准予宣告假執行。
五、據上論結，本件原告之訴為有理由，依民事訴訟法第七十八條、第八十五條第一
    項但書、第二項、第三百九十條第二項，判決如主文。
中      華      民      國    八十九    年      九      月      八      日
                                    臺灣桃園地方法院民事第二庭
~B法      官  游紅桃
右為正本係照原本作成
如對本裁定抗告須於裁定送達後十日內向本院提出抗告狀
中      華      民      國    八十九    年      九      月      八      日
~B法院書記官  徐永本
~T40
~F0
  附表三
  姓  名                   應負擔訴訟費用之比例
  丁○○                     千分之五八
  丙○○                     千分之二三四
  壬○○、癸○○、辛○○   連帶負擔千分之一二二
  乙○○○                    千分之二五六
  甲○○                      千分之一二○
  庚○○、己○○、戊○○   連帶負擔千分之二一○


司法院資訊處製作；財團法人民間司法改革基金會備份。
